臺灣高等法院刑事判決　　　　　　　　　　　　　九十一年度上易字第二八一一號
　　上　訴　人　臺灣桃園地方法院檢察署檢察官
　　上　訴　人
　　即　被　告　乙○○　男四十.
　　選任辯護人　陳信宏　律師
　　　　　　　　舒正本　律師
右上訴人因竊盜案件，不服臺灣桃園地方法院九十一年度易字第七九一號，中華民國
九十一年七月二十三日第一審判決（起訴案號：臺灣桃園地方法院檢察署九十一年度
偵字第六九七五號），提起上訴，暨併案審理（臺灣桃園地方法院檢察署九十一年度
偵字第一三九五一號），本院判決如左：
    主  文
原判決撤銷。
乙○○連續攜帶兇器竊盜，累犯，處有期徒刑壹年陸月。
扣案丁字型扳手壹支、一字起子壹支（均由六角扳手磨製而成）及鑰匙貳支均沒收。
    事  實
一、乙○○曾於民國八十五年間因竊盜案件，經臺灣板橋地方法院於八十五年九月三
    十日以八十五年度訴字第一七五三號判決處有期徒刑一年，上訴後，經本院於八
    十六年一月十五日以八十五年度上易字第六七八二號判決上訴駁回確定，而於八
    十七年五月二十八日假釋期滿縮刑執行完畢，猶不知悔改，竟意圖為自己不法之
    所有並基於概括之犯意，先於九十一年四月三日下午三時十分許，在桃園縣中壢
    市○○路與六合路口，攜帶其所有客觀上足以對人之生命、身體構成威脅而具有
    危險性之丁字型扳手（由六角扳手磨製而成）凶器一支，打開甲○○向友人王燕
    茹借得停放該處之車牌ＱＦ八—五一七號機車之車頭鎖後，徒手將該機車牽離距
    停放地點約十幾公尺之停車場而竊取之，得手後，正發動機車並騎乘該機車時，
    甲○○經由友人丙○○之告知而騎乘另一輛機車追趕至該處，攔下騎乘在機車上
    之乙○○，甲○○為逮捕乙○○，以手緊勒扣住乙○○之脖子，丙○○則在旁幫
    忙拉住乙○○，乙○○因脖子遭久勒無法呼吸，為防止自身之生命、身體遭受危
    害，即掙脫該二人之雙手並口咬甲○○之右手臂，致甲○○之右手臂受有咬傷之
    傷害（傷害部分未據告訴），丙○○則受有左手擦傷併右手擦挫傷之傷害（傷害
    部分未據告訴），嗣警方依路人之報警至現場逮捕乙○○因而查獲，並扣得乙○○所有丁字型扳手一支。乙○○後於九十一年六月二十日上午十一時許，在桃園
    市○○路七十四號前，攜帶一字起子凶器一支（由六角扳手磨製而成）及鑰匙二
    支，並以鑰匙一支插入電門啟動林宏亮所有車牌ＦＮ五—二三八號重型機車一輛
    ，竊取得手後，將該車停放於桃園市○○路與慈文路口；又於同日（九十一年六
    月二十日）中午十二時許，在桃園市○○路八八八號前，以攜帶之一字起子凶器
    一支插入電門啟動卓芷靈所有車牌ＱＦ六—六七九號輕型機車一輛，竊取得手後
    ，於同日下午一時四十分許，騎駛該ＱＦ六—六七九號輕型機車，在桃園市○○○街二三三號前，為警查獲並扣得乙○○所有鑰匙二支及一字起子一支。
二、案經桃園縣警察局移送臺灣桃園地方法院檢察署檢察官偵查起訴，暨移送併案審
    理。
    理  由
一、訊之被告乙○○固坦承於右揭時、地以丁字型扳手、鑰匙及一字起子連續竊取上
    開三輛機車之事實不諱，核與被害人甲○○、林宏亮、卓芷靈、證人丙○○於警
    訊、本院調查中指證失竊之情節相符（參見九十一年度偵字第六九七五號偵查卷
    第八頁、第十四頁、本院卷第四○至四三頁、九十一年度偵字第一一三九九號偵
    查卷第九至十頁），並有贓物領據三紙附卷（參見同上第六九七五號偵查卷第十
    二頁、同上第一一三九九號偵查卷第十四至十五頁），復有丁字型扳手一支、鑰
    匙二支及一字起子一支扣案可稽，應甚明確。惟被告辯稱：伊於竊取甲○○之機
    車時，遭被害人甲○○發覺，前開機車尚未脫離原持有人之支配關係，並建立新
    持有支配關係，是應屬竊盜未遂階段云云。然查：被害人甲○○於警訊、原審及
    本院均陳稱：伊將機車龍頭鎖鎖上後即過馬路找友人丙○○等人，因丙○○稱有
    人牽走伊向友人王燕茹借來之機車，伊就騎機車去追那個人，並在人行道後面一
    個停車場內追到，當時乙○○已戴上安全帽坐在機車上，該機車已發動等語，核
    與證人即目擊之丙○○於警訊、原審及本院調查時結證稱：伊看見乙○○靠近甲○○所騎機車並將機車拉到後面停車場等語相符（均參見同上第六九七五號偵查
    卷第八至九頁、第十四頁反面、原審卷第二五至二六頁、本院卷第四一至四二頁
    ），而被告於本院審理中亦不否認確有將上開機車牽至停車場，顯見被告確實將
    上開被害人甲○○向友人王燕茹借得之機車徒手牽移至停車場，並騎上該機車發
    動，以自己之實力支配之，殊甚明確。按竊盜罪既遂與未遂之區別，應以所竊之
    物已否移入自己權力支配之下為標準，如已著手實行竊取，而未脫離他人管有或
    尚未移入自己支配之下，均為未遂，倘已將他人管有之物，以偷竊之方法，移入
    自己支配之下，即為既遂（最高法院十七年上字第五０九號、六十九年臺上字第
    二五二三號判例參照），是被告上開竊取機車之行為，顯已達既遂，自堪認定。
    從而，被告前開所辯，顯係卸責之詞，不足採信。本件事證明確，被告犯行洵堪
    認定，應予依法論科。
二、又按竊盜或搶奪，因防護贓物、脫免逮捕或湮滅罪證，而當場施以強暴脅迫者，
    以強盜論，刑法第三百二十九條定有明文，是須被告於竊盜後，主觀上係為防護
    贓物、脫免逮捕或湮滅證據，而決意施以強暴，始足該當準強盜罪。經查：被害
    人甲○○、丙○○於攔停被告後，雖因遭被告口咬及拉扯，分別受有右前臂人咬
    傷及左手擦傷併右手擦挫傷等傷害一節，此有敏盛綜合醫院九十一年四月三日診
    斷證明書二紙在卷（參見同上第六○七五號偵查卷第十頁、第十六頁）可憑，惟
    被告辯稱：伊係因甲○○勒住伊脖子致不能呼吸，才會咬被害人並掙扎等語，核
    與被害人甲○○於原審時證稱：伊衝上去後就把乙○○撲下來抓住，因乙○○想
    掙脫，伊並勒住乙○○的脖子，而丙○○也在一旁幫忙拉乙○○，可能是當天勒
乙○○脖子太緊了，才會被乙○○咬，當天勒乙○○勒得很緊等語相符（參見原
    審卷第二三至二四頁），又證人丙○○於原審及本院調查時證稱：甲○○為阻止
    乙○○將機車騎走，用手勒住乙○○之脖子，伊就拉著乙○○，拉扯間伊雙手遭
    乙○○抓傷等語（參見原審卷第二七至二八頁、本院卷第四一頁），並未證述被
    告有針對其本身為強暴行為，是被告前開辯解，尚堪採信。蓋被告於竊盜後，遭
    被害人甲○○發覺時，雖對於被害人甲○○及證人丙○○有傷害之行為，惟被告
    當時主觀上應係為避免自身生命、身體遭受危難，出於緊急避難之行為，尚非基
    於防護贓物、脫免逮捕或湮滅證據而為，核與刑法第三百二十九條準強盜罪構成
    要件有間，自不得以該罪相繩。
三、再按刑法第三百二十一條第一項第三款之攜帶兇器竊盜罪，係以行為人攜帶兇器
    竊盜為其加重條件，此所謂兇器，其種類並無限制，凡客觀上足對人之生命、身
    體、安全構成威脅，具有危險性之兇器均屬之；經查，扣案之一字起子、丁字型
    扳手均由六角扳手磨製而成，此為本院於審理時勘驗屬實，該等工具均為足以殺
    傷人生命、身體之器械，顯為具有危險性之兇器（最高法院著有七十九年臺上字
    第五二五三號判例意旨可資參照），當甚明確。核被告持扳手、起子等凶器竊盜
    所為，係犯刑法第三百二十一條第一項第三款攜帶兇器竊盜罪。被告二次攜帶凶
    器竊盜及以一次以鑰匙竊盜之普通竊盜犯行，時間緊接，犯罪基本構成要件相同
    ，顯係基於概括犯意為之，為連續犯，應論以一攜帶兇器竊盜罪，並依法加重其
    刑。又被告行竊被害人林宏亮、卓芷靈所有機車部分，雖未據公訴人於起訴書敘
    及，惟此部分與本件起訴部分有連續犯之裁判上一罪關係，應為起訴效力所及，
    本院自得併為審理。再查被告於八十五年間曾因竊盜案件，經臺灣板橋地方法院
    於八十五年九月三十日以八十五年度訴字第一七五三號判決處有期徒刑一年，上
    訴後，經本院於八十六年一月十五日以八十五年度上易字第六八八二號判決上訴
    駁回確定，而於八十七年五月二十八日假釋期滿未經撤銷縮刑執行完畢，此有臺
    灣桃園地方法院檢察署刑案資料查註紀錄表、本院被告全國前案紀錄表各一份在
    卷可按，其於五年內再犯有期徒刑以上之本罪，為累犯，應依刑法第四十七條規
    定，遞予加重其刑。
四、原審認被告罪證明確，而予以論罪科刑，固非無見。惟原審於事實欄未認定已扣
    押被告所有之丁字型扳手，卻於理由欄及主文欄說明宣告沒收該扳手，尚有不一
    致之處，顯有未當；又原審未及認定被告尚行竊被害人林宏亮、卓芷靈所有機車
    部分，亦有未合。被告以其行竊被害人甲○○機車部分僅達未遂為由，認原判決
    不當而提起上訴，並無理由，惟檢察官以原判決未及審酌上述被告行竊被害人林
    宏亮、卓芷靈所有機車而上訴部分，為有理由，且原審又有如上可議之處，自應
    由本院將原判決撤銷改判。爰審酌被告犯罪之動機、目的、連續竊取三輛機車所
    生損害非鉅、犯後坦承犯行之態度及已與被害人丙○○及甲○○和解，此有和解
    書影本一紙附卷可稽等一切情狀，量處如主文第二項所示之刑。又扣案之丁字型
    扳手一支、鑰匙二支及一字起子一支均為被告所有供竊盜所用及預備之物，業據
    被告供明在卷，爰依刑法第三十八條第一項第二款之規定併予宣告沒收。至於九
    十一年度偵字第六九七五號偵查卷扣案之鑰匙二串，雖為被告自承為其所有，惟
    否認係供或預備供竊盜所用之物品，且非違禁物，自無從宣告沒收，附此敘明。
據上論斷，應依刑事訴訟法第三百六十九條第一項前段、第三百六十四條、第二百九
十九條第一項前段，刑法第五十六條、第三百二十一條第一項第三款、第四十七條、
第三十八條第一項第二款，判決如主文。
本案經檢察官劉家芳到庭執行職務。
中      華      民      國    九十一    年     十二     月    二十七    日
                              臺灣高等法院刑事第二十三庭
                                  審判長法  官  黃  瑞  華
                                        法  官  陳  坤  地
                                        法  官  雷  雯  華
右正本證明與原本無異。
不得上訴。
                                        書記官  陳  思  云
中      華      民      國     九十一   年     十二     月    二十七    日
附錄：本案論罪科刑法條全文
刑法第三百二十一條
犯竊盜罪而有左列情形之一者，處六月以上五年以下有期徒刑：
一  於夜間侵入住宅或有人居住之建築物、船艦，或隱匿其內而犯之者。
二  毀越門扇、牆垣或其他安全設備而犯之者。
三  攜帶兇器而犯之者。
四  結夥三人以上而犯之者。
五  乘火災、水災或其他災害之際而犯之者。
六  在車站或埠頭而犯之者。
前項之未遂罰之。
